臺灣高等法院高雄分院刑事判決　　　　　九十一年度上訴字第一二三號
　　上　訴　人
　　即　被　告　乙○○
　　指定辯護人　本院公設辯護人　孫妙岑
右上訴人因強盜等案件，不服臺灣高雄地方法院九十度訴字第二六八六號中華民國九
十年十二月十四日第一審判決（起訴案號：臺灣高雄地方法院檢察署九十年度偵字第
一九八七四號），提起上訴，本院判決如左：
      主      文
原判決撤銷。
乙○○帶兇器竊盜，因脫免逮捕，而當場施以強暴，處有期徒刑陸年。
扣案之Ｌ型六角扳手、筆型手電筒各壹支，均沒收。
      事      實
一、乙○○前曾於民國八十一年至八十五年間因違反麻醉藥品管理條例、肅清煙毒條
    例、動產擔保交易法及犯竊盜、偽造文書罪等案件，先後分別經法院判處有期徒
    刑三月至三年八月不等刑期（惟均尚未執行完畢），於該數刑期合併執行之假釋
    期間，竟猶不知戒慎悔改，於九十年十月二十八日二十一時三十五分，在高雄市
    鼓山區○○○路二十號停車場內，見鄧小蕙所有停放在該處之ＶＸ─三五０二號
    汽車內放置有手提袋等財物，竟萌生貪念，意圖為自己不法之所有，持其所有客
    觀上具有危險性可供兇器使用之Ｌ型六角扳手一支，破壞撬開靠近汽車駕駛座旁
    之車門鎖（毀損部分未據告訴）進入車內，持其所有之筆型手電筒一支照明竊取
    該只手提袋（內有皮包放置現金新台幣四百元、身分證、駕照、金融卡等物）已
    得手後，尚繼續在搜尋財物之際，即為鄧小蕙及其男友甲○○返回發現喝聲制止
    ，乙○○見狀旋即推開車門試圖逃離，因甲○○奮力壓住車門並呼叫民眾協助，
    乙○○為脫免逮捕，竟基於傷害之犯意，以手肘、拳頭、膝蓋毆打甲○○之前胸
    、雙手等部位，致甲○○受有左、右前臂挫傷，後經甲○○與到場民眾合力將乙
    ○○拖出車外制服在地，再報警前來將其逮捕，經警在其身上扣得供其犯罪所用
    之六角板手、筆型手電筒各一支，並在車內右前座位下方尋獲乙○○所竊得於抗
    拒逮捕時丟棄之前揭皮包等財物。
二、案經甲○○訴由高雄市政府警察局鼓山分局移送臺灣高雄地方法院檢察署檢察官
    偵查起訴。
      理      由
一、訊據上訴人即被告乙○○坦承右開竊盜事實，惟否認遭被害人鄧小蕙、甲○○發
    現時有當場施暴力毆打甲○○之情事，辯稱：伊只有偷東西，沒有打人等語。惟
    查；
（一）被告於右揭時地竊取鄧小蕙車內財物，適為鄧小蕙與其男友甲○○返回發現，
      被告為脫免逮捕，當場以手肘、拳頭、膝蓋毆打甲○○之前胸、雙手等部位，
      致甲○○受有左、右前臂挫傷等事實，除據被害人鄧小蕙、甲○○二人於警訊
      時均已指述明確外，且經原審法院審理期間再次傳訊二位被害人，亦經其等為
      相同陳述在卷，並有甲○○驗傷診斷書一紙在卷可佐，按被害人甲○○、鄧小
      蕙與被告素未謀識，倘被告僅竊取財物，而無傷人之舉，恆情被害人應無虛構
      遭被告施暴力毆打成傷情節，且由被告於被害人與民眾合力逮捕過程中，被告
      身體亦同有受傷一情，除據被告自陳在卷外，並有警訊筆錄之記載可明，足見
      被告行竊遭被害人發現時確有反抗逮捕之舉，且其情狀應甚為激烈，始因此而
      亦受傷，至為明確，而被告為抗拒逮捕，因而對欲加逮捕之被害人男友甲○○
      施以強暴傷害致傷，誠屬可能，被害人此部分之指述，應堪認為真實可信。故
      被告行竊遭被害人發現，為脫免逮捕而當場對甲○○施以強暴傷害致傷之事實
      ，已甚明確，自不容其再空口否認，公設辯護人就此部分所為辯護意旨亦無從
      採信。
（二）次查，被告經制伏後，為警在其身上查扣之扳手、筆型手電筒各一支，前者係
      被告行竊時用以破壞撬開被害人鄧小蕙汽車門鎖之工具，後者則係進入車內後
      持以照明竊取財物所用，已據被告供陳在卷，且經被害人陳稱車門鎖已遭破壞
      等語可佐，並有車門鎖遭破壞撬開之照片附於警訊卷足觀，而上開扳手，整體
      均係金屬材質製造，呈Ｌ型，握柄部長約十三公分，為六角柱狀，尾端部分則
      長約五公分，已經磨成細長尖銳樣，業經原審法院勘驗無誤，是該支扳手客觀
      上足以對人之生命、身體、安全構成威脅，屬於具有危險性之兇器，應堪確認
      ；又被告經被害人發現時，人雖尚在車內，惟已竊得被害人鄧小蕙手提袋（內
      有皮包放置現金四百元、身分證、駕照、金融卡等物），於抗拒逮捕時始將皮
      包丟下等情，除據被害人陳明可按，且為被告所不爭執，復有贓物認領保管單
      各一紙附卷足稽，從而被告經被害人發現時已竊得財物，其攜帶兇器竊盜已經
      得財犯行，亦堪以認定。
（三）綜上所述，被告攜帶兇器竊盜得財，因脫免逮捕，而當場施以強暴傷害犯行，
      事證明確，應依法論科。
二、按強盜罪並非以傷害人為當然之方法，被告因攜帶兇器竊盜，為脫免逮捕，而當
    場對欲逮捕伊之甲○○施以強暴傷害，致甲○○受有如事實欄所載之傷害，除於
    刑法第三百二十九條、第三百三十條第一項之加重準強盜罪外，並觸犯傷害人身
    體罪名（有最高法院二十年上字第一七七六號判例可資參照），故核被告所為，
    係犯刑法第三百三十條第一項之加重準強盜罪及第二百七十七條第一項之傷害罪
    （此部分業經甲○○聲明告訴在卷）。又被告所犯加重準強盜罪與傷害罪間，有
    方法目的之牽連關係，應依刑法第五十五條之規定，應從較重之加重準強盜罪處
    斷（最高法院七十年台上字第九三五號判決參照），被告行為後，刑法第三百三
    十條第一項已經總統於九十一年一月三十日修正公布，同年二月一日生效，修正
    後之法律。其刑度較修正前之法律高，兩相比較結果，以修正前之法律較有利於
    被告，依刑法第二條第一項但書之規定，應從較有利於被告之修正前之刑法第三
    百三十條第一項之規定處斷。至公訴人認被告前五年內曾有違反肅清煙毒條例、
    動產擔保交易法案件已執行完畢前科，本案犯行應構成累犯一節。按「刑法第四
    十七條之規定，累犯之成立，必須曾受有期徒刑之執行完畢，或受無期徒刑或有
    期徒刑一部之執行而赦免後，五年以內再犯有期徒刑以上之罪者，始足當之。所
    謂執行完畢，其在監執行期滿者，固不待言；如係經假釋出獄者，須在無期徒刑
    假釋後滿十五年，或在有期徒刑所餘刑期內未經撤銷假釋者，其未執行之刑，始
    得以已執行論。如其為二以上徒刑併執行者，假釋所定最低應執行之期間，合併
    計算之；其所餘刑期，亦應合併計算，此觀刑法第七十九條第一項前段、第七十
    九條之一第一項、第三項之規定甚明。是以，在二以上有期徒刑合併執行之情形
    ，經許其假釋出獄者，不論假釋出獄前所執行之期間是否已逾其中任一罪之刑期
    ，在假釋期間內均應認為尚未執行完畢；斯時，若再犯有期徒刑以上之罪，自不
    得論以累犯。」有最高法院八十八年台非第二三二號裁判意旨可參考。經查，被
    告前於八十一年至八十三年間雖曾因違反麻醉藥品管理條例、肅清煙毒條例、動
    產擔保交易法及犯竊盜、偽造文書罪等案件，先後經法院各判處有期徒刑六月（
    麻藥）、三年六月（麻藥）、三年六月（煙毒）、二年（麻藥及竊盜合併定刑）
    、三月（動產擔保交易法）等刑期，數罪經合併定其應執行刑為有期徒刑六年，
    自八十二年七月五日起執行至八十四年八月間假釋出獄，所餘刑期須至八十八年
    六月十三日始行屆滿，因被告於八十五年間再犯偽造文書、煙毒等案件，經法院
    各判處有期徒形三月、三年八月確定，合併定其應執行刑為有期徒刑三年十月，
    於八十五年十二月七日再度入監執刑（此部分刑期至八十九年七月五日），前案
    之假釋則於八十七年間亦遭撤銷，所餘殘刑三年九月二十七日，於前揭偽造文書
    、煙毒刑期屆滿後接續執行，刑期自八十九年七月六日起至九十三年五月二日止
    ，二案合併執行至八十九年七月間再度假釋出獄，假釋期間須至九十三年二月四
    日始屆滿等情，有卷附之臺灣高等法院被告全國前案紀錄表、臺灣高雄地方法院
    檢察署刑案資料查註紀錄表可稽，並經原審法院向執行假釋前間保護管護業務之
    臺灣高雄地方法院檢察署觀護人查明，有原審法院公務電話查詢登記表之記載可
    稽，故被告本案犯罪時間，尚在前案假釋期間，洵堪確認，依前所述，自不構成
    累犯，公訴人認屬累犯，尚有誤會，附此敘明。
三、原審據以論罪科刑，固非無見，惟刑法第三百三十條第一項之規定已經總統修正
    公布，自應比較修正前及修正後之法律，適用較有利於被告之法律處斷，已如前
    述，原審就此部分未及審酌，自有未洽。被告上訴意旨，仍執前詞，否認有為脫
    免逮捕而當場施以強暴之情事以及以原審量刑過重，指摘原判決不當，雖無理由
    ，但原判決既有上開可議之處，自仍應由本院將原判決撤銷改判。爰審酌被告前
    於八十一年至八十五年間已有違反麻醉藥品管理條例、肅清煙毒條例、動產擔保
    交易法及犯竊盜、偽造文書罪等犯罪前科（惟均尚未執行完畢，見後段所述），
    有臺灣高等法院被告全國前案紀錄表、臺灣高雄地方法院檢察署刑案資料查註紀
    錄表在卷可參，素行顯屬不佳，於前案假釋期間，再犯本件竊盜案件，且遭被害
    人發覺之際，為脫免逮捕，竟當場對被害人施以強暴傷害行為，致被害人受傷，
    犯後雖坦承竊盜部分，惟猶不敢坦承傷害犯行，難認已有悔意，並參酌其所竊得
    之財物尚未攜離現場，被害人財物損害尚非重大等一切情狀，量處如主文所示之
    刑。扣案之Ｌ型六角扳手、筆型手電筒各一支，係被告所有供其竊盜犯罪所用之
    物，業據其陳明在卷，爰依刑法第三十八條第一項第二款規定，併予宣告沒收。
據上論斷，應依刑事訴訟法第三百六十九條第一項前段、第三百六十四條、第二百九
十九條第一項前段、刑法第二條第一項但書、修正前刑法第三百三十條第一項、刑法
第二百七十七條第一項、第五十五條、第三十八條第一項第二款、罰金罰鍰提高標準
條例第一條前段，判決如主文。
本案經檢察官陳國全到庭執行職務。
中    華    民    國     九十一     年       三       月     六   日
                              臺灣高等法院高雄分院刑事第九庭
                                  審判長法官  張明松
                                        法官  江泰章
                                        法官  任森銓
右正本證明與原本無異。
如不服本判決應於收受本判決後十日內向本院提出上訴書狀，其未述上訴理由者，
並得於提起上訴後十日內向本院補提理由書狀（均須按他造當事人之人數附繕本)「
切勿逕送上級法院」。
                                      書記官  施耀程
中    華    民    國     九十一     年       三       月     八   日
附錄：本判決論罪科刑法條：
刑法第三百二十九條
竊盜或搶奪，因防護贓物、脫免逮捕或湮滅罪證而當場施以強暴脅迫者，以強盜論。
修正前刑法第三百三十條第一項
犯強盜罪而有第三百二十一條第一項各款情形之一者，處五年以上十二年以下有期徒
刑。
                                                                  Ｊ
